【裁判字號】    99,易,217
【裁判日期】    990330
【裁判案由】    違反家庭暴力防治法
【裁判全文】
臺灣彰化地方法院刑事判決               99年度易字第217號
公  訴  人  臺灣彰化地方法院檢察署檢察官
被      告  甲○○
上列被告因違反家庭暴力防治法案件，經檢察官提起公訴（99年
度偵字第1305號），本院判決如下：
    主  文
甲○○違反法院依家庭暴力防治法第十六條第三項所為之禁止實
施身體、精神上不法侵害行為之民事暫時保護令裁定，處拘役肆
拾日，如易科罰金，以新臺幣壹仟元折算壹日。又違反法院依家
庭暴力防治法第十六條第三項所為之禁止實施身體、精神上不法
侵害行為及騷擾之民事暫時保護令裁定，處拘役參拾日，如易科
罰金，以新臺幣壹仟元折算壹日。應執行拘役陸拾伍日，如易科
罰金，以新台幣壹仟元折算壹日。
    事  實
一、甲○○為丙○○之夫（惟已於民國99年2 月23日經法院和解
    與甲○○離婚，並於同年3 月8 日申登），渠等為家庭暴力
    防治法第3 條第1 款所定之家庭成員。甲○○曾於98年11月
    30日，經臺灣臺中地方法院以98年度司暫家護字第793 號民
    事暫時保護令裁定令其不得對丙○○實施家庭暴力行為，且
    不得對於丙○○為騷擾行為。詎甲○○於98年12月11日經警
    執行該保護令而知悉上述保護令之內容，仍於該保護令有效
    期間內，基於違反保護令之犯意，(一)先於99年1 月6 日下午
    4 時許，在彰化縣田中鎮○○街93巷19號住處內，因細故與
    丙○○發生爭執，而以徒手毆打丙○○頭部，並於嗣後丙○○懷抱渠等之子時，接續前揭違反保護令之犯意，與丙○○
    發生拉扯，丙○○因而跌坐在地，甲○○再以腳踢丙○○手
    臂及下肢，致丙○○受有左耳、左前臂及下肢瘀青等傷害（
    甲○○涉嫌傷害部分，未據告訴），以此方式對丙○○實施
    身體上不法侵害之家庭暴力行為，而違反法院所為之前開裁
    定；(二)另於99年1 月16日晚間11時50分許，在臺中縣大安鄉
    ○○○路105 巷23號丙○○住處客廳內咆哮，並對丙○○辱
    罵「臭機歪」、「幹你娘」等語，以此方式對丙○○實施精
    神上不法侵害之家庭暴力行為及騷擾行為，而違反法院所為
    之前開裁定。嗣經丙○○報警處理而查獲。
二、案經臺中縣警察局大甲分局報請臺灣彰化地方法院檢察署檢
    察官偵查起訴。
    理  由
壹、證據能力之說明
一、按被告以外之人於偵查中向檢察官所為之陳述，除顯有不可
    信之情形者外，得為證據，刑事訴訟法第159 條之1 第2 項
    定有明文。證人丙○○、乙○○於偵訊中所為之證述，既經
    具結（見99年度偵字第1305號卷第30、31頁），且其於偵訊
    中所為之證詞，均與本院審理時所為之證述相符，並無何顯
    有不可信之情形，應有證據能力。
二、次按被告以外之人於審判外之陳述，雖不符刑事訴訟法第15
    9 條之1 至第159 條之4 之規定，而經當事人於審判程序同
    意作為證據，法院審酌該言詞陳述或書面陳述作成時之情況
    ，認為適當者，亦得為證據。當事人、代理人或辯護人於法
    院調查證據時，知有第159 條第1 項不得為證據之情形，而
    未於言詞辯論終結前聲明異議者，視為有前項之同意，刑事
    訴訟法第159 條之5 定有明文。查本案所引用之其餘供述證
    據即證人丙○○、乙○○於警詢中所為之證述，公訴人、被
    告均不爭執其證據能力，本院復衡以該等供述證據作成時之
    情況，應為適當，是可認後述所引用其餘證據之證據能力均
    無疑義，合先敘明。
三、本案其餘非供述證據，被告及公訴人均同意全部證據之證據
    能力，本院審酌該等證據作成及取得之程序均無違法之處，
    是後述所引用證據之證據能力均無疑義，合先敘明。
四、又被告雖聲請調閱臺中縣警察局大甲分局海墘派出所98年1
    月16日之工作紀錄，及該所於98年1 月16日下午3 時40分起
    至下午3 時55分許、17日凌晨零時10分起至1 時之電話錄音
    紀錄，惟經本院請被告釋明上揭證據請求調查之必要性，經
    被告表示係為證明被告事後向該派出所員警詢問偵查隊處理
    案件程序後，證人丙○○、乙○○才至派出所製作警詢筆錄
    報案等語，惟證人丙○○、乙○○之筆錄確實係在98年1 月
    18日晚間8 時至9 時許製作，有上開二人之警詢筆錄在卷可
    稽，且製作證人警詢筆錄之時間，實無從影響本院認定是否
    有罪之心證，故本院認並無調閱上開證據之必要，附此敘明
    。
貳、認定被告犯罪之各項證據及理由
  (一)犯罪事實一(一)部分：此部分業據被告甲○○迭於警詢、偵訊
    及本院審理時均坦認在卷，核與證人丙○○於警詢、偵訊之
    證詞相符（見偵卷第7 至11頁、26至27頁），且有臺灣臺中
    地方法院98年度司暫家護字第793 號民事暫時保護令、彰化
    縣警察局田中分局保護令執行紀錄表及診斷證明書各1 份在
    卷可稽（見偵卷第16至18頁、14至15頁、22頁），足見被告
    此部分之自白與事實相符而事證明確，被告此部分之犯行自
    堪認定。
  (二)犯罪事實一(二)部分：訊據被告甲○○雖自承於上開時間攜子
    前往臺中縣大安鄉○○○路105 巷23號丙○○住處，並與丙○○、乙○○發生口角爭執，惟矢口否認有何違反保護令之
    犯行，其辯稱：當天晚上伊只是帶生病的小孩去找丙○○住
    處找丙○○，但是乙○○就對伊大小聲，伊並沒有辱罵「臭
    機歪」、「幹你娘」等語。經查：
  1.此部分之犯罪事實，業據證人丙○○迭於警詢中證稱：「99
    年1 月16日晚間11時50分，甲○○開車帶小孩到我臺中縣大
    安鄉○○○路105 巷23號娘家住處找我，希望我照顧小孩但
    無法給我金錢資助，因他在門口敲門時，我害怕出去會再被
    打，所以就請我姊姊出去跟他談，甲○○在門外就硬推開門
    進入屋內，就破口大罵穢言三字經、五字經髒話污辱我及我
    姊姊，我姊姊因不堪受辱，撥打一一０報警過來處理」等語
    （見偵卷第8 頁），並於偵訊中結證稱：「被告在99年1 月
    16日晚間11時50分，他帶小孩在我家門口叫我名字，因為我
    怕被告傷害我，所以我請我姊姊乙○○去應門，我姊姊開門
    後，被告強行進入，一邊罵我姊姊、我家人還有我，他罵我
    的內容是『幹你娘』、『臭機歪』，還有罵我是妓女，去給
    人家幹。有些罵我的內容我忘了，他罵我時，是在我家客廳
    ，我和他的距離約2 公尺。」等語（見偵卷第27頁），復於
    本院審理時具結證稱：「（你在99年1 月16日晚間，是否有
    在臺中縣大安鄉○○○路105 巷23號的住處？）有。」、「
    （當天晚上被告有無去妳的住處？）有，他開車載小孩過來
    。」、「（他去該住處發生何事？）他過來先在外面叫我，
    因為之前他有傷害過我，所以我請我姐姐乙○○出去應門，
    但沒有要讓他進來。後來我姐姐開門跟他講話，但後來二人
    發生衝突，被告就抱小孩擠開乙○○強行進入，我當時在客
    廳，乙○○在門口，我聽到他們二人好像在吵架的聲音，甲○○後來就抱小孩進入客廳，我就帶小孩往後退，我姐姐與
    被告就在客廳面對面發生口角，我姐姐就報警。」、「（被
    告有無說什麼話？）他罵了一些「幹你娘」等三字經，還有
    「妳們全家都是濫人」等髒話，我沒有全部都有記住。」、
    「（有無聽到辱罵『臭機歪』這樣的話嗎？）印象中應該有
    。」、「（被告這樣的舉動，你的感覺如何？）對我來說，
    是一種騷擾。」等語，且證人即丙○○之姊姊乙○○於警詢
    中證述：「99年1 月16日晚間11時55分許，甲○○開車帶小
    孩到我家找我妹妹，我妹妹因不敢出去開門，我就出去要應
    門，甲○○就抱小孩要強行進入，我就說我有要你進來嗎？
    甲○○就說我就要進來怎樣，然後甲○○就出口穢言三字經
    、五字經劈頭罵我妹，我忍不住就罵他說你現在是在誰家屋
    頂下，我有准你進來嗎？甲○○就說我是在罵我妻子，不關
    你的事，又一直口頭謾罵髒話臭ＸＸ、幹ＸＸ，語帶恐嚇我
    ，起碼罵了十幾二十次，我實在受不了，電話報警前來處理
    。」（見偵卷第10頁背面），於偵訊中結證稱：「（99年1
    月16日被告到你家時，你是否在場？）是。他是在11時55分
    左右到我家的。」、「（情形如何？）我出去應門，我有開
    門，但沒有要讓被告進來，被告強行進入到客廳，看到我妹
    妹就開始辱罵他『臭機歪』和一些很難聽的話，但內容我不
    太記得了，都是三字經和一些不好聽的話。」等語（見偵卷
    第27頁），及於本院審理時具結證稱：「那天他罵了一堆三
    字經，那天是周六晚上，我與我媽媽及丙○○都在客廳看電
    視，電視看到一半，被告就來敲門，說小孩生病要找媽媽，
    我就去應門，因為丙○○聽到聲音就會驚恐，不敢開門，我
    就說我去應門，我會叫被告回去。被告說小孩在生病，拜託
    我開門，我就開門，但沒有要讓他進來，但被告硬擠進來，
    我就說我沒有要讓你進來，他就說『我要進來就要進來，小
    孩生病』，他進來後，將小孩放下來，我妹妹就去抱小孩，
    他就開始罵我妹妹說都不照他的意思做，故意與他作對，讓
    他難堪，明明知道他跟他大哥有仇，還約在他大哥家，還說
    『臭機歪』等髒話，又說我妹妹妳是什麼底的，難道不知道
    ，還有『幹你娘』等。他罵完我妹妹後，我跟他說你是在誰
    家的土地上，請不要再咆哮了，但被告愈罵愈厲害，說我妹
    妹是『臭機歪』，我看妳們全家都是，跟我作對等語，我就
    對他說你難道要將事情搞大嗎？我妹妹有保護令在身，並對
    他說要找警察，但他說妳叫阿。所以後來我就用我的手機打
    110 ，請大甲分局海墘派出所的警員卓民生過來。警員來了
    之後，被告就不敢罵髒話了。」等語，本院審酌上開二位證
    人迭於警詢、偵訊及本院審理時均為此等證述，且上開證述
    之情節互核相符，其等證詞之可信性甚高，被告既自承當時
    係深夜攜帶生病之子前往證人丙○○家中，且因證人丙○○
    並無前來探視生病之小孩而心生不滿，致生口角爭執，其空
    言辯稱並無辱罵之情事，自無足採。
  2.此外，復有臺灣臺中地方法院98年度司暫家護字第793 號民
    事暫時保護令、彰化縣警察局田中分局保護令執行紀錄表各
    1 份在卷可稽（見偵卷第16至18頁、14至15頁），本件事證
    明確，被告此部分違反保護令之犯行亦堪認定。
參、論罪科刑部分
    查被告甲○○為本件犯行時係丙○○之夫，為家庭暴力防治
    法第3 條第1 款之家庭成員（惟二人已於99年2 月23日經法
    院和解離婚，並於同年3 月8 日申登，此有全戶戶籍查詢結
    果在卷可稽）。按依家庭暴力防治法第2 條第1 款、第3 款
    分別規定：家庭暴力：指家庭成員間實施身體或精神上不法
    侵害之行為；騷擾：指任何打擾、警告、嘲弄或辱罵他人之
    言語、動作或製造使人心生畏怖情境之行為。查犯罪事實一
    (一)部分，被告甲○○出手毆打被害人丙○○之頭部，並互為
    肢體拉扯，致丙○○受有左耳、左前臂及下肢瘀青等傷害之
    不法侵害行為，已構成家庭暴力防治法所稱之家庭暴力行為
    ；而犯罪事實一(二)部分，被告甲○○深夜前往被害人丙○○
    之住處，以「臭機歪」、「幹你娘」等三字經辱罵丙○○，
    亦構成家庭暴力防治法所稱之精神上不法侵害之家庭暴力行
    為及騷擾之行為。故核被告甲○○就犯罪事實一(一)部分違反
    本院保護令裁定而對被害人施以身體上、精神不法侵害之行
    為，係犯家庭暴力防治法第61條第1 款之違反保護令罪；而
    就犯罪事實一(二)部分違反本院保護令裁定而對被害人施以身
    體上、精神不法侵害及騷擾之行為，係犯家庭暴力防治法第
    61條第1 款、第2 款之違反保護令罪。被告甲○○所為上開
    犯罪事實一(二)違反保護令之行為，同時違反上開民事通常保
    護令所禁止之二款行為，然因其行為係違反同一保護令上所
    禁止之二款行為，應僅論以一罪。又被告上開二次違反保護
    令之犯行，犯意各別，行為不同，應與分論併罰。爰審酌被
    告甲○○身為員警，漠視保護令所為之禁止行為，未思改善
    家庭關係，而有本件違反保護令之犯行，暨考量被告犯罪之
    動機、犯案情節、被害人所受之損害、被告本身之身心狀況
    等一切情狀，分別量處如主文所示之刑，均諭知易科罰金之
    折算標準，並定其應執行之刑，暨諭知易科罰金之折算標準
    。
據上論斷，依刑事訴訟法第299 條第1 項前段，家庭暴力防治法
第61條第1 款、第2 款，刑法第11條前段、第41條第1 項前段、
第51條第6 款，判決如主文。
本案經檢察官紀雅惠到庭執行職務。
中    華    民    國    99    年    3     月    30    日
                        刑事第九庭    法  官  黃齡玉
以上正本證明與原本無異。
如不服本判決應於收受判決後10日內向本院提出上訴書狀，並應
敘述具體理由；其未敘述上訴理由者，應於上訴期間屆滿後20日
內向本院補提理由書（均須按他造當事人之人數附繕本）「切勿
逕送上級法院」。
告訴人或被害人對於判決如有不服具備理由請求檢察官上訴者，
其上訴期間之計算係以檢察官收受判決正本之日期為準。
中    華    民    國    99    年    3     月    30    日
                                      書記官  林嘉賢
附錄本案論罪科刑法條全文：
家庭暴力防治法第61條
違反法院依第 14 條第 1 項、第 16 條第 3 項所為之下列裁定
者，為本法所稱違反保護令罪，處 3 年以下有期徒刑、拘役或
科或併科新臺幣 10 萬元以下罰金：
一、禁止實施家庭暴力。
二、禁止騷擾、接觸、跟蹤、通話、通信或其他非必要之聯絡行
    為。
三、遷出住居所。
四、遠離住居所、工作場所、學校或其他特定場所。
五、完成加害人處遇計畫。

司法院資訊處製作；財團法人民間司法改革基金會備份。
